臺灣臺中地方法院刑事判決　　　　　　　 93年度易字第152號
公　訴　人　臺灣臺中地方法院檢察署檢察官
被　　　告　丙○○
　　　　　　何素卿原名乙○○.
　　　　　　丁○○
上二人共同
選任辯護人　林雅儒律師
上被告等因違反商標法案件，經檢察官提起公訴（92年度偵字第
14222、15064、15707號），本院判決如下：
    主    文
丙○○共同連續行使偽造私文書，足以生損害於公眾及他人，累
犯，處有期徒刑柒月。如附表貳所示之物均沒收之。
何素卿共同連續行使偽造私文書，足以生損害於公眾及他人，處
有期徒刑伍月，如易科罰金，以佰元折算壹日。如附表貳所示
之物均沒收之。
丁○○共同連續行使偽造私文書，足以生損害於公眾及他人，處
有期徒刑肆月，如易科罰金，以佰元折算壹日。如附表貳所示
之物均沒收之。
    犯罪事實
一、丙○○曾有違反麻醉藥品管理條例案件前科，於民國九十年
    間因違反毒品危害防制條例及商標法案件，經本院以九十年
    度訴字第一八一八號及九十年度易字第二四六六號分別判處
    有期徒刑四月及五月確定，由本院以九十一年度聲字第三二
    四三號裁定定應執行有期徒刑八月確定，於九十二年四月四
    日縮短刑期執行完畢而出監。丙○○、己○○（其所涉違反
    商標法案件，經臺灣高等法院臺中分院九十二年度上易字第
    二二一五號判決有期徒刑九月）、何素卿（原名乙○○○，
    其係位於臺中縣大甲鎮○○路一之六號「昇弘便利商行」實
    際負責人）及丁○○（係上開「昇弘便利商行」之倉庫管理
    員）等四人，明知如附表壹各編號所示之圖樣，均係保力達
    股份有限公司（以下簡稱保力達公司）向我國經濟部中央標
    準局（該局於八十八年一月二十六日起改制為經濟部智慧財
    產局）先後申請註冊，於附表壹所示專用期限內，就表列所
    指定之專用商品，取得商標專用權之商標圖樣（註冊號數、
    專用期限及指定使用之商品均詳如附表壹各編號所載），且
    現均仍在商標專用期限內，竟共同基於轉售圖利及行使偽造
    私文書之概括犯意聯絡，未經保力達公司同意或授權，由己○○先向姓名年籍不詳之成年人購入其上有如附表壹各編號
    所示商標圖樣之藥酒二百四十八箱，與保力達公司所生產之
    保力達Ｂ藥酒有使用相同於如附表壹各編號所示商標圖樣，
    屬於同一商品，均屬仿冒品，且上開二百四十八箱藥酒，每
    箱十二瓶，瓶身背面有偽標保力達公司名稱、內容物成分、
    公司地址與商品條碼（0000000000000號），表示為商標權
    人保力達公司所製造之標貼之私文書，己○○再以每箱新臺
    幣（下同）六百元之代價售予何素卿，並於九十二年六月六
    日及七日，己○○以一千元之代價指示丙○○將上開仿冒之
    藥酒，以自小貨車分二次運送之方式，載至上開昇弘便利商
    行交付予何素卿點收，並當場收取十四萬八千八百元，何素
    卿並指示丁○○將上開仿冒藥酒運至商行所屬倉庫管理置放
    ，並以每瓶六十元或每箱六百六十元之代價售予不特定人牟
    利，足以生損害於中華民國商品條碼策進會對於條碼之管理
    、保力達公司對商品之控管及不特定顧客大眾之消費權益。
    嗣於同年七月十六日十四時五十分許，為警持本院所核發之
    搜索票，前往上開昇弘便利商行而當場為警查獲，並扣得如
    附表貳所示之仿冒藥酒二百四十六箱又十一瓶，共計二千九
    百六十三瓶。
二、案經保力達公司訴由臺中縣警察局大甲分局報請臺灣臺中地
    方法院檢察署檢察官偵查起訴。
    理    由
一、上揭事實，業據被告丙○○、何素卿與丁○○三人坦承不諱
    ，而附表壹各編號所示之商標圖樣，分別係保力達公司向我
    國經濟部中央標準局（八十八年一月二十六日改制為智慧財
    產局）註冊取得之商標專用權者，於附表壹表列所示專用期
    限內，就表列所指定之專用商品，取得商標專用權之商標圖
    樣，且現均仍在商標專用期限內等情，有經濟部智慧財產局
    商標查詢資料四份（均係網路電腦查詢資料）、經濟部中央
    標準局商標註冊證影本二紙附卷足憑。而扣案之仿冒藥酒，
    總計有二百四十六箱又十一瓶，每箱有十二瓶，共計二千九
    百六十三瓶，上開仿冒藥酒酒瓶之瓶身、瓶口處均貼有保力
    達公司之商標圖樣，而瓶蓋部分亦有印製保力達公司之商標
    圖樣，酒瓶背面之標貼上有偽造之條碼，條碼下所標示之數
    字為「0000000000000」等情，業經本院前往臺中縣政府菸
    酒課東勢庫房勘驗屬實，並有勘驗筆錄一份及勘驗照片十八
    幀存卷可參；又扣案之仿冒藥酒均非保力達公司所生產或授
    權生產之真品，惟該仿冒藥酒之種類項目及所使用之圖樣，
    與如附表壹所示之「專用商品」欄所示之商標專用商品俱屬
    相同，且使用如附表壹各編號所示之「侵害商標圖樣」欄所
    示之商標圖樣乙節，亦據告訴代理人甲○○於警訊中指述綦
    詳，此外復有查獲現場照片六幀在卷足參及如附表貳之仿冒
    藥酒共計二千九百六十三瓶扣案可資佐證，足認共犯己○○
    向不詳姓名年籍之成年人所購入之仿冒藥酒二百四十八箱，
    並指示被告丙○○載送至「昇弘便利商行」交由被告何素卿
    、丁○○販售予不特定之顧客。又被告丙○○、何素卿、丁○○三人於本院審理時均供承渠等三人均知悉所購入如附表
    貳所示仿冒藥酒均係仿冒品等語（見本院卷第170頁），則
    被告丙○○、何素卿、丁○○三人對於附表貳所示之藥酒，
    均係仿冒商品，本即知悉，猶基於轉賣圖利之目的而陳列販
    賣甚明。又扣案之如附表貳所示之仿冒藥酒，瓶身背面部分
    均有偽標保力達公司名稱、內容物成分、公司地址與商品條
    碼（00 00000000000號），被告丙○○依共犯己○○之指示
    載運送交與被告何素卿、丁○○再轉賣予不特定前來「昇弘
    便利商行」顧客，自足以生損害於中華民國商品條碼策進會
    對於條碼之管理、保力達公司對商品之控管及不特定顧客大
    眾之消費權益甚明。綜上，本件事證明確，被告丙○○、何
    素卿、丁○○三人之犯行均應堪認定。
二、本件被告丙○○、何素卿、丁○○三人之論罪科刑：
    (一)被告丙○○、何素卿、丁○○三人行為後，商標法經修正
      ，並經總統於九十二年五月二十八日以華總一義字第○九
      二○○○○九五九九○號令公布，依該法第九十四條規定
      ，修正後之法律自公布日起六個月後施行，而依修正後商
      標法第八十一條第一款規定：未得商標權人或團體商標權
      人同意，有下列情形之一者，處三年以下有期徒刑、拘役
      或科或併科新臺幣二十萬元以下罰金：一於同一商品或服
      務，使用相同之註冊商標或團體商標者」；及第八十二條
      規定：「明知為前條商品而販賣、意圖販賣而陳列、輸出
      或輸入者，處一年以下有期徒刑、拘役或科或併科新臺幣
      五萬元以下罰金」，與修正前商標法第六十二條第一款規
      定：「意圖欺騙他人，有左列情事之一者，處三年以下有
      期徒刑、拘役或科或併科新臺幣二十萬元以下罰金：一於
      同一商品或類似商品，使用相同或近似於他人註冊商標之
      圖樣者」，及第六十三條規定：「明知為前條商品而販賣
      、意圖販賣而陳列、輸出或輸入者，處一年以下有期徒刑
      、拘役或科或併科新臺幣五萬元以下罰金」，比較新舊法
      之結果，修正後之商標法對於被告丙○○、何素卿、丁○○三人並無不利之處，依刑法第二條第一項前段規定，自
      應適用修正後之商標法第八十二條之規定。
    (二)又按商品條碼係商品之編碼數字，改為平行線條的符號代
      替，以便能使裝有掃描器之機器閱讀，經過電腦解碼，將
      線條符號之號碼轉為數字號碼，而由電腦處理，主要係作
      為商品從製造、批發、銷售一連串作業過程自動化管理之
      符號。故商品條碼如同商品之身分証，代表一定之用意，
      前二位數係國家代碼，第三位至第六位數係廠商代碼，第
      七位至第十二位數，則為商品之專用條碼。是商品條碼為
      生產公司賦予商品之辨識標記，係在物品上之文字，依習
      慣表示一定用意証明，加上標籤上公司名稱與公司地址之
      記載，自為由特定廠商所製造出品之表徵，應屬刑法上之
      私文書無誤，則行為人如於產品上擅自冒用他家廠商之名
      義附加該標籤而販售，即屬對顧客主張該標籤之內容而令
      買受人誤認該產品為被冒用廠商所生產，致影響被冒用廠
      商對外信譽，及該廠商對自身商品倉儲、流通管理之正確
      性與消費大眾之權益，且足使商品條碼管理組織（國際商
      品條碼總會或中華民國商品條碼促進會）對「國碼」、「
      廠商代碼」之控管、審核及發給程序失其功能，損害其對
      條碼管理之正確性，查扣案之如附表貳所示之仿冒藥酒，
      瓶身背面部分均有偽標保力達公司名稱、內容物成分、公
      司地址與商品條碼（0000000000000號），有照片四幀附
      卷可稽（見本院卷第135、136、137、138頁），則扣案之
      仿冒藥酒瓶身背面之標貼，顯屬私文書無誤，而被告丙○○、何素卿、丁○○三人以共同販售與不特定顧客以行使
      上開仿冒藥酒瓶身背面之偽造標貼，並足以生損害於中華
      民國商品條碼策進會對於條碼之管理、保力達公司對商品
      之控管及不特定顧客大眾之消費權益，顯犯有刑法第二百
      十六條、第二百十條之行使偽造私文書罪。
    (三)故核被告丙○○、何素卿、丁○○三人所為，均係犯商標
      法第八十二條之明知為仿冒商標商品而販賣罪及刑法第二
      百十六條、第二百十條之行使偽造私文書罪（扣案之仿冒
      藥酒，經送行政院衛生署藥物食品檢驗局檢驗結果，並無
      藥物成分，有該局九十二年十二月二十二日藥檢壹字第09
      29225533號檢驗成績書一份在卷足憑，是被告丙○○、何
      素卿、丁○○三人所為即與藥事法第八十三條第一項之罪
      無涉，此亦據檢察官於起訴書闡述甚明，再予敘明）。
    (四)查被告丙○○、何素卿、丁○○與共犯己○○間，就上開
      犯行，均有犯意聯絡及行為分擔，均為共同正犯。
    (五)次查被告丙○○、何素卿、丁○○三人先後多次販賣仿冒
      商標商品及行使偽造私文書等犯行，時間均緊接，犯罪構
      成要件均屬相同，顯係基於概括犯意反覆為之，均應依刑
      法第五十六條之規定，論以一罪，並均加重其刑。
    (六)復查被告丙○○、何素卿、丁○○三人以一行為，同時觸
      犯上開二罪名，為想像競合犯，應依刑法五十五條之規定
      ，從一重之行使偽造私文書罪處斷。
    (七)再查，被告丙○○、何素卿、丁○○上開行使偽造私文書
      犯行部分，雖未據公訴人起訴，然此部分與與公訴人已起
      訴之違反商標法部分，有想像競合之裁判上一罪關係，為
      起訴效力所及，本院自應併與審究，附此敘明。
    (八)末查被告丙○○曾因違反毒品危害防制條例及商標法案件
      ，經本院以九十年度訴字第一八一八號及九十年度易字第
      二四六六號分別判處有期徒刑四月及五月確定，由本院以
      九十一年度聲字第三二四三號裁定定應執行有期徒刑八月
      確定，於九十二年四月四日縮短刑期執行完畢而出監等情
      ，有臺灣高等法院被告全國前案紀錄表一份附卷可查，被
      告丙○○於五年以內再犯本件最重本刑為有期徒刑以上之
      罪，為累犯，應依刑法第四十七條規定，就被告丙○○部
      分加重其刑，並遞加重之。
    (九)爰審酌被告丙○○、何素卿、丁○○三人均無視商標專用
      權人之權益，明知其所販賣者均係仿冒商品，仍恣意販賣
      仿冒他人商標之商品，營取差額利得，其行為已對保力達
      公司之商譽及利益造成損害，亦危害消費者權益及工商企
      業之正常發展，且販賣仿冒商品之同時，亦行使仿冒藥酒
      瓶身背面偽標保力達公司名稱、內容物成分、公司地址與
      商品條碼（0000000000000號），表示為商標權人保力達
      公司所製造之標貼之私文書，足以生損害於中華民國商品
      條碼策進會對於條碼之管理、保力達公司對商品之控管及
      不特定顧客大眾之消費權益，兼衡酌被告丙○○、何素卿
      、丁○○三人販賣仿品之數量、期間，及犯後均坦承犯行
      ，態度尚屬良好，且被告何素卿、丁○○均已與保力達公
      司達成和解，有和解書一份存卷可佐等一切情狀，分別量
      處如主文所示之刑，並就被告何素卿、丁○○二人部分諭
      知易科罰金之折算標準，以示儆懲。
    (十)至扣案之如附表貳所示之物，應依修正後之商標法第八十
      三條之規定，均沒收之，併此敘明。
三、公訴意旨另以被告丙○○、何素卿、丁○○三人上開販賣仿
    冒藥酒部分，另涉犯菸酒管理法第四十七條之販賣私酒罪嫌
    等語。然按菸酒管理法於九十三年一月七日修正並公布，且
    該法第四十七條部分定九十三年七月一日施行，而菸酒管理
    法第四十七條原規定：「明知為私菸、私酒，而販賣、轉讓
    或意圖販賣而陳列者，處一年以下有期徒刑、拘役或科或併
    科新台幣十五萬元以上七十五萬元以下罰金。」，修正為：
    「販賣、運輸、轉讓或意圖販賣而陳列私菸、私酒者，處新
    臺幣五萬元以上五十萬元以下罰鍰。但查獲物查獲時現值超
    過新臺幣五十萬元者，處查獲物查獲時現值一倍以上五倍以
    下罰鍰。」之規定，是修正後之菸酒管理法將販賣私酒部分
    已廢除刑事刑罰之適用，改以行政罰鍰方式處理，是就此部
    分本院本應依刑事訴訟法第三百零二條第四款之規定，對被
    告丙○○、何素卿、丁○○三人為免訴之判決，惟公訴意旨
    認此部分與上開被告三人違反商標法之部分有想像競合犯之
    裁判上一罪關係，爰不另為免訴之諭知，予以敘明。
四、另臺灣臺中地方法院檢察署檢察官於九十三年三月三十日以
    中檢守端九三偵五九○二字第二一九○五號函移送：被告何
    素卿係設於臺中縣大甲鎮○○路○段一一四七號一樓「久大
    商店」之負責人，明知「長壽」廠牌之商標圖樣，係經戊○○○股份有限公司（下稱戊○○○公司）依法向我國經濟部
    智慧財產局申請註冊核准登記，取得商標專用權，核准使用
    於各類菸、菸草等其他應屬本類之商品，且明知上開商標圖
    樣之商品，在國內市場行銷甚廣，為業界及一般消費大眾所
    共知，並仍在商標專用期間內，未經戊○○○公司之同意或
    授權，不得於同一類或類似商品使用相同或近似之商標圖樣
    ，而未經許可產製或輸入之菸類，並為菸酒管理法所稱之私
    菸，不得販賣。其竟基於販賣仿冒商標之私菸之犯意，未經
    商標專用權人戊○○○公司之同意，於不詳期間，向不詳真
    實姓名年籍之成年人，以不詳之價格，販入仿冒上開「長壽
    」廠牌商標名稱及圖樣之私菸二千包後，陳列於前揭其所經
    營之「久大商店」內，以每包三十二元五角之價格，販賣予
    不特定顧客牟利。嗣被告何素卿未及賣出上揭私菸，即於九
    十二年九月三十日十五時許，為警於久大商店內查獲，並扣
    得其所販入之仿冒「長壽」商標私菸計二○○○包等情，因
    認被告何素卿此部分係涉犯修正前之商標法第六十三條、菸
    酒管理法第四十七條，與本件被告何素卿所涉犯違反商標法
    等案件，有連續犯之裁判上一罪關係，故請求移送併案審理
    （案號：臺灣臺中地方法院檢察署九十三年度偵字第五九○
    二號）。訊據被告何素卿就上開部分矢口否認其有何違法商
    標法及菸酒管理法等犯行，並辯稱：香菸是向同懋實業公司
    所購買，伊購買當時並不知道是仿冒的，當時一次就載來了
    三十餘箱，賣到剩下二十六箱云云（見本院卷第170頁）。
    然按提起公訴應由檢察官向管轄法院提出起訴書為之。刑事
    訴訟法第二百六十四條第一項定有明文。是以檢察官於提起
    公訴後，另以函片將被告之犯罪事實移送法院聲請併案審理
    ，除該移送之犯罪事實與已經起訴部分間有實質上一罪或裁
    判上一罪關係，為起訴效力所及，受訴法院應予合一審判外
    ，並不具起訴之效力，法院自毋庸予以審判（參照最高法院
    八十九年度台上字第一八二五號判決意旨）。且按連續犯之
    所謂出於概括犯意，必須其多次犯罪行為自始均在一個預定
    犯罪計劃以內，出於主觀上始終同一犯意之進行，若中途另
    有新犯意發生，縱所犯為同一罪名，究非連續其初發的意思
    ，即不能成立連續犯，最高法院著有七十年台上字第六二九
    六號判例意旨可資參照。查被告何素卿於警詢中供稱扣案之
    仿冒長壽香菸係其於九十二年八月十四日、同年月十六日分
    批向同懋實業公司進貨，顯係於本案查獲時點即九十二年七
    月十六日後始行進貨，且本案所販賣之仿冒商標商品係屬保
    力達公司所生產之藥酒，與併案所扣案之仿冒長壽香煙之產
    品種類迥異，且本案仿冒藥酒之來源係源自共犯己○○而來
    ，與被告何素卿所稱併案之仿冒長壽香菸來源亦有所不同，
    足認被告何素卿併案部分所涉犯違反商標法部分固與本案部
    分所涉犯為同一罪名，惟商品及商標均有所不同，來源對象
    亦有不同，難認係承接本案之販賣仿冒商品之概括犯意，基
    於同一預定犯罪計畫內而為之，應係另生犯意而犯罪無誤，
    而非係基於概括犯意而連續為之。綜上，揆之前揭最高法院
    判例及判決意旨，應認此併案內容與本案論罪科刑無何裁判
    上一罪關係或同一案件關係，本院自無從併辦前開部分，應
    退由承辦檢察官另行偵辦，末此敘明。
據上論斷，應依刑事訴訟法第二百九十九條第一項前段，修正後
之商標法第八十二條、第八十三條，刑法第十一條前段、第二條
第一項前段、第二十八條、第五十六條、第二百十六條、第二百
十條、第五十五條、第四十七條、第四十一條第一項前段，罰金
罰鍰提高標準條例第二條，判決如主文。
本案經檢察官李斌到庭執行職務。
中　　華　　民　　國　　94　　年　　8 　　月　　22　　日
                  臺灣臺中地方法院刑事第十三庭
                          審判長法  官  許  旭  聖
                                法  官  李  秋  娟
                                法  官  陳  可  薇
上正本證明與原本無異。
如不服本判決，應於送達後十日內向本院提出上訴狀（須附繕本
），上訴於臺灣高等法院臺中分院。
                                書記官  楊  慶  亮
中　　華　　民　　國　　94　　年　　8 　　月　　22　　日
附錄論罪科刑法條：
商標法第81條第1款
未得商標權人或團體商標權人同意，有下列情形之一者，處三年
以下有期徒刑、拘役或科或併科新臺幣20萬元以下罰金：
一  於同一商品或服務，使用相同之註冊商標或團體商標者。
商標法第82條
明知為前條商品而販賣、意圖販賣而陳列、輸出或輸入者，處一
年以下有期徒刑、拘役或科或併科新臺幣5萬元以下罰金。
刑法第216條
行使第210條至第215條之文書者，依偽造、變造文書或登載不實
事項或使登載不實事項之規定處斷。
刑法第210條
偽造、變造私文書，足以生損害於公眾或他人者，處五年以下有
期徒刑。
附表壹：
┌──┬────────┬────┬────┬────┬──────────┐
│編號│  商 標 圖 樣   │申請權人│有效期限│註冊號數│   專  用  商  品   │
├──┼────────┼────┼────┼────┼──────────┤
│ 一 │                │保力達股│九十三年│第一一○│中西藥、提神藥劑、醫│
│    │                │份有限公│五月十六│○六四六│療補助用營養製劑、營│
│    │                │司      │日起至一│號      │養補充品、維他命、醫│
│    │                │        │○三年五│        │用漱口水、口服藥液。│
│    │                │        │月十五日│        │                    │
│    │                │        │止      │        │                    │
│    │                │        │        │        │                    │
│    │                │        │        │        │                    │
│    │                │        │        │        │                    │
│    │                │        │        │        │                    │
├──┼────────┼────┼────┼────┼──────────┤
│ 二 │                │同  上  │七十八年│第四二六│中、西藥、口服藥液、│
│    │                │        │一月十六│二二四號│維他命、咳嗽藥糖、提│
│    │                │        │日起至九│        │神藥劑、當歸、人蔘、│
│    │                │        │十八年一│        │蛋白質、綠藻片。    │
│    │                │        │月十五日│        │                    │
│    │                │        │止      │        │                    │
│    │                │        │        │        │                    │
│    │                │        │        │        │                    │
│    │                │        │        │        │                    │
│    │                │        │        │        │                    │
├──┼────────┼────┼────┼────┼──────────┤
│ 三 │                │同  上  │七十八年│第四二六│中、西藥、口服藥液、│
│    │                │        │一月十六│○二三號│維他命、咳嗽藥糖、提│
│    │                │        │日起至九│        │神藥劑、當歸、人蔘、│
│    │                │        │十八年一│        │蛋白質、綠藻片。    │
│    │                │        │月十五日│        │                    │
│    │                │        │止      │        │                    │
│    │                │        │        │        │                    │
│    │                │        │        │        │                    │
│    │                │        │        │        │                    │
│    │                │        │        │        │                    │
├──┼────────┼────┼────┼────┼──────────┤
│ 四 │                │同  上  │九十一年│第九七五│中藥、西藥、藥用酒、│
│    │                │        │一月十六│八八九號│口服藥液、維他命、藥│
│    │                │        │日起至九│        │用喉糖、鈣片，醫療補│
│    │                │        │十八年一│        │助用營養製劑，農業用│
│    │                │        │月十五日│        │、環境衛生用藥劑。  │
│    │                │        │止      │        │                    │
│    │                │        │        │        │                    │
│    │                │        │        │        │                    │
│    │                │        │        │        │                    │
│    │                │        │        │        │                    │
└──┴────────┴────┴────┴────┴──────────┘
 附表貳：
 ┌─────────────────┐
 │        應  沒  收  之  物        │
 ├─────────────────┤
 │  扣案之仿冒藥酒二千九百六十三瓶  │
 └─────────────────┘
